臺灣桃園地方法院刑事判決　　　　　　 99年度簡上字第939號
公　訴　人　臺灣桃園地方法院檢察署檢察官
上　訴　人　曾子銓原名曾承先.
即　被　告
上列上訴人因恐嚇案件，不服本院於中華民國99年10月6 日，99
年度壢簡字第1868號第一審刑事簡易判決（聲請簡易判決處刑案
號：98年度偵字第20428 號），提起上訴，本院管轄之第二審合
議庭認不得逕以簡易判決處刑，改適用通常程序審理，並自為第
一審判決如下：
    主  文
原判決撤銷。
曾子銓無罪。
    理  由
一、公訴意旨略以：被告曾子銓與0000-0000 （真實姓名年籍詳
    卷，下稱A 女）為男女朋友關係，被告於民國98年8 月間某
    日，在A 女於桃園縣平鎮市○○路工作地點附近，持瑞士刀
    ，並以：「你再偷開我的車，你就皮癢」等言詞恫嚇A 女，
    使其心生畏懼，致生危害於其身體安全。因認被告涉犯刑法
    第305 條之恐嚇危害安全罪嫌。
二、按被告以外之人於審判外之言詞或書面陳述，除法律有規定
    者外，不得作為證據，刑事訴訟法第159 條第1 項定有明文
    。又被告以外之人於審判外之陳述，雖不符刑事訴訟法第
    159 條之1 至第159 條之4 之規定，而經當事人於審判程序
    同意作為證據，法院審酌該言詞陳述或書面陳述作成時之情
    況，認為適當者，亦得為證據；當事人、代理人或辯護人於
    法院調查證據時，知有同法第159 條第1 項不得為證據之情
    形，而未於言詞辯論終結前聲明異議者，視為有前項之同意
    ，刑事訴訟法第159 條之5 亦有明文。查本判決下列所引之
    供述證據，檢察官、被告均未爭執其證據能力，且於言詞辯
    論終結前亦未聲明異議，本院審酌各該證據作成時之情況，
    並無不當之情形，認以之作為證據應屬適當，爰依刑事訴訟
    法第159 條之5 第2 項規定，均具有證據能力。
三、按犯罪事實應依證據認定之，無證據不得認定其犯罪事實；
    又不能證明被告犯罪，應諭知無罪之判決，刑事訴訟法第
    154 條第2 項、第301 條第1 項分別定有明文。又按事實之
    認定，應憑證據，如未能發現相當證據，或證據不足以證明
    ，自不能以推測或擬制之方法，以為裁判基礎；且認定犯罪
    事實所憑之證據，雖不以直接證據為限，間接證據亦包括在
    內；然而無論直接或間接證據，其為訴訟上之證明，須於通
    常一般之人均不致有所懷疑，而得確信其為真實之程度者，
    始得據為有罪之認定，倘其證明尚未達到此一程度，而有合
    理之懷疑存在時，即無從為有罪之認定，最高法院分別著有
    40年台上字第86號、76年台上字第4986號判例意旨可稽。再
    按告訴人之告訴，係以使被告受刑事訴追為目的，是其陳述
    是否與事實相符，仍應調查其他證據以資審認。最高法院52
    年臺上字第1300號判例意旨亦可資參照。
四、公訴人上開所認，無非以被告於98年10月15日偵查中所述及
    告訴人A 女於警詢、偵查中之證述資為依據。訊之被告堅決
    否認有何恐嚇A 女之犯行，辯稱：伊是在釣蝦場拿著撥生蠔
    的小刀，跟A 女講過『你再偷開我的車，你就皮癢』這句話
    ，但不是在A 女的工作地點講的，且伊沒有恐嚇的意思等語
    ，然查：
（一）被告於98年10月15日偵查中雖陳稱：「（問：今年八月你
      到他上班的地方復旦路，有無拿刀威脅她？）沒有，我只
      有一次在挖生蠔的時候，只有開玩笑說你再偷開我的車的
      話，妳就皮癢，那時候我有拿瑞士刀跟她講話。我沒有拿
      刀在A 女面前晃動，我只有拿刀挖生蠔」等語，並於原審
      為認罪之答辯，然被告所述上開情節之時間、地點，與聲
      請簡易判決處刑書所載者不同，尚不得憑此遽為被告認罪
      之認定。
（二）本件係因A 女就被告涉犯妨害性自主案件，至警局提出告
      訴而生，然遍查全卷，A 女於警詢時僅就被告涉犯妨害性
      自主部分犯行指訴，並未就上開妨害自由部分之犯罪事實
      為陳述，公訴意旨以A 女於警詢時之陳述為論罪之依據，
      尚屬無據。
（三）矧之證人即告訴人A 女於偵查中固證稱：「（問：曾子銓
      有無其他威脅恐嚇妳的事？）有。今（98）年8 月間，在
      平鎮我上班工作的復旦路邊附近，他拿刀出來威脅，因為
      我不去上班去找我朋友，他就去我朋友家按喇叭。」等語
      （見臺灣桃園地方法院檢察署98年度偵字第20428 號第27
      頁98年10 月15 日偵訊筆錄）。又證人A 女復於偵查中證
      稱：「（問：被告有否拿刀恐嚇你過？）有，98年8 月間
      ，當時我在我一個女同學家，被告打電話來給我，我拒接
      他電話，後來他有拿刀柄打我的大腿並恐嚇我，且也有打
      電話騷擾我女同學，並去他家按喇叭。」等語（見同卷宗
      第43頁98年11月10日偵訊筆錄），依據證人A 女上開證詞
      所示，被告持刀恐嚇A 女之地點，已有出入，且並未提及
      被告曾恫嚇：「你再偷開我的車，你就皮癢」之話語，則
      證人A 女與聲請簡易判決處刑書犯罪事實欄所述之事件是
      否同一？緣由為何？被告有無為聲請簡易判決處刑書事實
      欄之恐嚇威脅之言詞？被告是否曾以「你再偷開我的車，
      你就皮癢」等言詞恐嚇A 女？證人A 女是否有無因此心生
      畏懼等，在在均無所悉。被告雖坦承曾手持撥生蠔之小刀
      向證人A 女稱「你再偷開我的車，你就皮癢」等語，然時
      間、地點均與證人A 女所指述不符，尚無從引為不利被告
      之證據。是本件僅有證人片面指證，並無其他證據足以補
      強證明，被告是否確有檢察官所指於上開時、地為前開對
      話內容之行為，已非無疑。
（四）又證人A 女於本院審理時證稱：「（檢察官問：在98年8
      月時，被告是否曾經到你工作的理髮店附近去找你，還有
      對你說了哪一些話？你還記不記得？）我只記得就是那天
      他拿刀出來威脅我。」、「（檢察官問：他那天為何要拿
      刀威脅你？）吵架。我那天沒去上班，也沒接他電話，我
      在我朋友家，他就不爽，他到我朋友家樓下去按喇叭。我
      朋友家在平鎮市○○街，我朋友叫我趕快下去找他，因為
      我朋友的爸媽在家，下去以後，他用車載我到我工作的地
      方。我下去以後告訴他我要去上班，他就載我去上班的地
      方。後來在轎車裡面，他拿刀子出來，他說什麼我忘了。
      後來被告打我大腿，我朋友有看到傷，我下車以後我叫朋
      友去店裡接我。」、「（檢察官問：被告拿刀子向著你的
      時候有無說『如果你再開我的車，你就皮癢』這種話？）
      沒有。」、「（檢察官問：你會不會開車？）不會。」、
      「（檢察官問：你有沒有開過他的車？）沒有。」、「（
      檢察官問：你在檢察官偵訊時曾經說過剛才提示你講過的
      話，你說被告用這種話恐嚇你，你還有無印象？）沒有印
      象。」、「（審判長問：被告那天拿刀子出來的目的為何
      ？）他就很暴躁，常常發飆且會打人。拿刀子的目的我不
      知道。他跟我講什麼我不知道，嚇都嚇死了。」、「（
      審判長問：你說被告拿刀子出來是否就是偵查卷第21頁的
      刀子？）是。」、「審判長問：你有無報警，當天為何沒
      有報警？）當天沒有機會報警，被告打完我就下車了，我
      騙他我要去進去工作，其實我沒有工作，我打電話叫朋友
      接我。」等語，是依證人A 女所述，於98年8 月間，在桃
      園縣平鎮市○○路，與被告確曾發生爭執無訛，證人A 女
      雖指稱被告持刀毆打其大腿，且繪製被告所持之刀附卷（
      見同卷宗第21頁），然證人A 女所繪製之刀長約40公分至
      50公分，顯非瑞士刀之尺寸，證人A 女指稱遭被告持該刀
      子於轎車內威脅，已殊難想像，且證人A 女自承不會開車
      ，亦不曾開過被告的車，被告於上開時、地亦未曾說過「
      如果你再開我的車，你就皮癢」等語，縱被告與證人A 女
      於上開時、地發生爭吵，惟被告是否有持刀為恐嚇之言詞
      ，均有疑義。是無其他關於被告有何於上開時、地為恐嚇
      犯行之其他證據可佐之情形下，尚無從僅以證人A 女之上
      開有瑕疵供述，遽以認定被告確有恐嚇證人A 女之行為。
（五）綜此，公訴人所提出之證據，或其指出證明之方法，未能
      使本院之心證達到確信其為真實之程度，就被告是否涉犯
      本案犯行，仍有合理懷疑之存在，揆諸前揭法條及判例意
      旨，自應為被告無罪判決之諭知。原審未審酌證人A 女及
      被告於上開時、地發生爭執之細節等具體客觀情況予以判
      斷，遽認被告所為係犯刑法305 條之恐嚇危害安全罪，認
      事用法即有違誤，則上訴人即被告以其並無恐嚇告訴人之
      行為及犯意為由提起上訴，為有理由。原審認定被告之上
      開行為成立犯罪而對被告論罪科刑，既有可議，即屬無可
      維持，應由本院合議庭將原審判決撤銷，自為第一審判決
      諭知被告無罪，用期適法。
四、按法院得為簡易判決處刑者，以所科之刑係宣告緩刑、得易
    科罰金之有期徒刑及拘役或罰金為限；於檢察官聲請以簡易
    判決處刑之案件，經法院認應為無罪判決之諭知者，應適用
    通常程序審判之，刑事訴訟法第449 條第3 項、第451 條之
    1 第4 項但書第3 款、第452 條分別規定甚明。又地方法院
    簡易庭對被告為簡易判決處刑後，經提起上訴，而地方法院
    合議庭認應為無罪判決之諭知者，依同法第455 條之1 第3
    項準用第369 條第2 項之規定意旨，應由該地方法院合議庭
    撤銷簡易庭之判決，改依第一審通常程序審判。其所為判決
    ，應屬於「第一審判決」，檢察官仍得依通常上訴程序上訴
    於管轄第二審之高等法院（最高法院91年臺非字第21號判例
    意旨參照）。本案被告既經本院為無罪之諭知，已不符合得
    為簡易判決處刑之情形，除撤銷原審判決外，並應逕行改依
    第一審通常程序判決之；而檢察官如不服本判決，自得於法
    定上訴期間內，向管轄之第二審法院提起上訴，併此敘明。
據上論斷，應依刑事訴訟法第455 條之1 第1 項、第3 項、第
369 條、第364 條第1 項前段、第301 條第1 項，判決如主文。
本案經檢察官戴瑞麒到庭執行職務。
中    華    民    國   100    年    2     月    15    日
                  刑事第二庭  審判長法  官  徐培元
                                    法  官  廖珮伶
                                    法  官  陳麗芬
以上正本證明與原本無異。
如不服本判決應於收受判決後10日內向本院提出上訴書狀，並應
敘述具體理由。其未敘述上訴理由者，應於上訴期間屆滿後20日
內向本院補提理由書( 均須按他造當事人之人數附繕本) 「切勿
逕送上級法院」。
                                    書記官  謝雅茹
中    華    民    國   100    年    2     月    15    日